臺灣高雄地方法院民事判決　　　　　 　　96年度訴字第764號
原　　　告　台灣中小企業銀行股份有限公司
法定代理人　己○○
訴訟代理人　甲○○
　　　　　　戊○○
　　　　　　丙○○
被　　　告　陳明讓即財錢櫃聖品企業社
　　　　　　丁○○
　　　　　　乙○○
上列當事人間清償借款事件，本院於民國96年6 月4 日言詞辯論
終結，判決如下：
    主　　　文
被告應連帶給付原告新臺幣肆拾肆萬玖仟捌佰玖拾元，及分別如
附表編號一、二所示之利息及違約金。
被告陳明讓應給付原告壹拾肆萬肆仟柒佰玖拾伍元，及如附表編
號三所示之利息及違約金。
訴訟費用由被告連帶負擔四分之三，餘由被告陳明讓負擔。
    事實及理由
壹、程序部分：
一、按訴狀送達後，原告不得將原訴變更或追加他訴，但擴張或
    減縮應受判決事項之聲明者，不在此限，民事訴訟法第255
    條第1 項第3 款定有明文。查原告起訴時，原聲明被告應給
    付原告信用卡循環信用利息之利率17% ，嗣於訴訟審理中，
    縮減為被告應給付原告信用卡循環信用利息之利率15% ，揆
    諸前揭規定，其訴之變更應予准許。
二、被告均經合法通知，無正當理由未於言詞辯論期日到場，核
    無民事訴訟法第386條 各款所列情形，爰依原告之聲請，由
    其一造辯論而為判決。
貳、實體部分：
一、本件原告起訴主張：
（一）被告陳明讓即財錢櫃聖品企業社邀同被告丁○○、乙○○
      為連帶保證人，分別於民國（下同）94年5 月26日、95年
      4 月28日與原告簽訂消費借貸及連帶保證契約，向原告借
      款各新臺幣（下同）500,000 元，約定借款期間分別自94
      年5 月30日起至96年5 月30日止，及95年5 月2 日起至97
      年5 月2 日止，按月攤還本息，利息按原告基準利率加年
      率2.8%機動計算，如未依約按期清償本息時，全部借款視
      為到期，被告陳明讓即財錢櫃聖品企業社除應給付按上開
      利率計算之利息外，並應加給逾期在6 個月以內，按上開
      利率10% ，逾期超過6 個月者，按上開利率20% 計算之違
      約金。詎陳明讓即財錢櫃聖品企業社分別於95年12月30日
      、96年1 月2 日起即未按期還款，依約全部借款應視為到
      期，合計尚積欠原告449,890 元未清償。被告丁○○、乙
      ○○為陳明讓即財錢櫃聖品企業社之連帶保證人，依約自
      應負清償責任。
（二）被告陳明讓於93年2 月10日向原告申請卡號000000000000
      0000號信用卡，依約被告陳明讓得持原告核發之上開信用
      卡至特約商店刷卡消費，但應按月給付消費帳款或繳付最
      低應繳金額，餘額自各筆帳款入帳日（實際墊款日）起至
      該筆帳款結清之日止，應給付原告按週年利率15% 計算之
      利息，如未依約按期清償本息時，全部借款視為到期，陳
      明讓除應給付按上開利率計算之利息外，並應加給逾期在
      6 個月以內，按上開利率10% ，逾期超過6 個月者，按上
      開利率20% 計算之違約金。詎被告陳明讓自95年5 月8 日
      起即未依約繳款，依約全部借款應視為到期，尚積欠原告
      144,795 元未清償，迭經催討亦未置理。
（三）為此，爰分別依消費借貸及信用卡契約之法律關係提起本
      訴，聲明請求被告應給付如主文第1 、2 項所示之本金、
      利息及違約金。
二、被告等人均經合法通知，未於本院言詞辯論期日到場，亦皆
    未提出書狀為任何聲明或陳述。
三、原告主張之事實，業據提出借據及繳款明細各2 份、借據條
    款變更契約、放款利率歷史資料表、信用卡申請書、約定條
    款及消費明細表各1 份為證，被告經合法通知，並未到庭，
    亦未提出書狀作何聲明或陳述，經本院調查證據之結果，原
    告之主張自堪信為真實。
四、按稱消費借貸者，謂當事人一方移轉金錢或其他代替物之所
    有權於他方，而約定他方以種類、品質、數量相同之物返還
    之契約；借用人應於約定期限內，返還與借用物種類、品質
    、數量相同之物；遲延之債務，以支付金錢為標的者，債權
    人得請求依法定利率計算之遲延利息。但約定利率較高者，
    仍從其約定利率；另當事人得約定債務人不履行債務時，應
    支付違約金，民法第474 條、第478 條、第233 條第1 項及
    第250 條第1 項分別定有明文。次按數人負同一債務，明示
    對於債權人各負全部給付之責任者，為連帶債務，民法第27
    2 條第1 項已有明文，而所謂連帶保證債務，係指保證人與
    主債務人負同一債務，對於債權人各負全部給付之責任者而
    言（最高法院45年台上字第1426號判例參照）；而連帶債務
    人之債權人，得對於債務人中之一人或數人，或其全體，同
    時或先後請求全部或一部之給付，且連帶債務未全部履行前
    ，全體債務人仍負連帶責任；又保證債務，除契約另有訂定
    外，包含主債務之利息、違約金、損害賠償及其他從屬於主
    債務之負擔，民法第273 條及第740 條亦分別定有明文。本
    件被告陳明讓即財錢櫃聖品企業社未依約清償前揭本息，依
    其與原告間之約定，全部債務視為到期，尚積欠449,890 元
    未清償，而被告丁○○、乙○○為前開陳明讓即財錢櫃聖品
    企業社借款之連帶保證人，依前開說明，自應負連帶清償責
    任。從而，原告依消費借貸及連帶保證之法律關係，請求被
    告連帶給付如主文第1 項所示之本金、利息及違約金，即屬
    正當，應予准許。
五、再按，持卡人依其與發卡機構所訂立之信用卡使用契約，取
    得使用信用卡向特約商店簽帳消費之資格，並對發卡機構承
    諾償付帳款，而發卡機構則負有代持卡人結帳，清償簽帳款
    項之義務，此種持卡人委託發卡機構付款之約定，具有委任
    契約之性質；倘持卡人使用預借現金功能，或選擇以循環信
    用方式繳款，就當期應償付之帳款僅繳付最低應繳金額，其
    餘應付款項由發卡機構先行墊付，持卡人則依約定給付循環
    利息者，又具有消費借貸契約之性質，故持卡人對於銀行所
    支出之必要費用，或所為借貸之金額，依委任契約或消費借
    貸契約均有清償之責（最高法院89年度台上字第1628號判決
    意旨參照）。本件被告陳明讓既自95年5 月8 日起尚積欠原
    告144,795 元之信用卡消費款未清償，依約自應負清償責任
    ，從而，原告依信用卡契約之法律關係，請求被告給付如主
    文第2 項所示之本金、利息及違約金，亦屬正當，應予准許
    。
據上論結，本件原告之訴為有理由，依民事訴訟法第385 條第1
項前段、第85條第2項、第78條，判決如主文。
中　　華　　民　　國　　96　　年　　 6　　月　  20　　日
                  民事鳳山分庭法　官　李怡諄
正本係照原本作成。
如不服本判決，應於送達後20日內，向本院提出上訴狀並表明上
訴理由，如於本判決宣示後送達前提起上訴者，應於判決送達後
10日內補提上訴理由書（須附繕本）。
中　　華　　民　　國　　96　　年　　 6　　月　　20  　日
                              書記官　林豐富
附表：
┌──┬───────┬─────┬───┬───────────┬─────┐
│編號│借款本金（新台│  利息    │利 率 │    違約金            │原貸金額  │
│    │幣）          │          │      │                      │          │
├──┼───────┼─────┼───┼───────────┼─────┤
│001 │109,449元     │自民國95年│週年利│自民國96年1 月31日起至│500,000元 │
│    │              │12月31日起│率    │清償日止，逾期6 個月以│          │
│    │              │至清償日止│6.53% │內者，按左開利率10% ，│          │
│    │              │，按右開利│      │逾期超過6 個月者，按左│          │
│    │              │率計算。  │      │開利率20% 計算。      │          │
├──┼───────┼─────┼───┼───────────┼─────┤
│002 │340,441元     │自民國96年│週年利│自民國96年2 月3 日起至│50,000元  │
│    │              │1 月3 日起│率    │清償日止，逾期6 個月以│          │
│    │              │至清償日止│6.53% │內者，按左開利率10% ，│          │
│    │              │，按右開利│      │逾期超過6 個月者，按左│          │
│    │              │率計算。  │      │開利率20% 計算。      │          │
├──┼───────┼─────┼───┼───────────┼─────┤
│003 │144,795元     │自民國96年│週年利│自民國96年1 月8 日起至│          │
│    │              │1 月8 日起│率15% │清償日止，逾期6 個月以│          │
│    │              │至清償日止│      │內者，按左開利率10% ，│          │
│    │              │，按右開利│      │逾期超過6 個月者，按左│          │
│    │              │率計算。  │      │開利率20%計算。       │          │
└──┴───────┴─────┴───┴───────────┴─────┘
